臺灣高雄地方法院刑事判決　　　　　　　　　　　九十三年度訴字第一六三一號
　　公　訴　人　臺灣高雄地方法院檢察署檢察官
　　被　　　告　甲○○
右列被告因違反臺灣地區與大陸地區人民關係條例等案件，經檢察官聲請逕以簡易判
決處刑（九十三年度偵字第四二一一號），本院受理後（九十三年度簡字第二六一三
號），認為不宜以簡易判決處刑，改以通常程序審理，判決如左：
    主  文
甲○○共同違反不得使大陸地區人民非法進入臺灣地區之規定，處有期徒刑壹年貳月
。
    事  實
一、甲○○明知大陸地區人民，未經許可，不得進入臺灣地區，竟與某姓名年籍不詳
    之成年人共同基於使大陸地區人民非法進入臺灣地區之犯意聯絡，先於民國九十
    二年九月六日前往大陸地區，並於同年九月十二日，在大陸地區福建省平潭縣與
    無結婚真意之大陸地區人民劉孫明（業經強制出境遣返大陸）及某姓名年籍不詳
    之人共同基於行使使公務員登載不實公文書之概括犯意連聯絡，前往大陸地區福
    建省福州市公證處辦理結婚登記，並取得結婚證明書一紙，旋甲○○即先行於同
    年九月十四日返回臺灣，其明知其與劉孫明間並無結婚之真意，仍持前揭結婚證
    明書，於同年九月三十日至財團法人海峽交流基金會辦理驗證，並取得驗證證明
    後再將前開結婚證明書、財團法人海峽交流基金會證明各一紙等資料，於九十二
    年十月一日持向高雄縣仁武鄉戶政事務所申請辦理與劉孫明之結婚登記，使不知
    情之戶政公務員將甲○○與劉孫明結婚之不實事項登載於職務上所掌管之戶政登
    記簿公文書上，並據以發給戶籍謄本，足以生損害於戶政機關對於結婚登記及戶
    籍管理之正確性。甲○○又承上開概括犯意，於同年十月三日，至其戶籍所在地
    之高雄縣政府警察局仁武分局仁武派出所，於已由他人填寫「大陸地區人民進入
    臺灣地區保證書」上簽名，並交予該管員警，致使不知情之該管警員將甲○○與
    劉孫明係夫妻關係之不實之事項，登載於上開保證書簽註意見欄內，足以生損害
    於高雄縣政府警察局仁武分局仁武派出所對於大陸地區人民進入臺灣地區管理之
    正確性。嗣甲○○又於九十二年十月七日在委託書之委託人欄簽名，交予上開姓
    名年籍不詳之人委由不知情之林欣欣代為填寫「大陸地區人民進入臺灣地區旅行
    證申請書」，並持上開不實之大陸地區人民進入臺灣地區保證書、結婚登記戶籍
    謄本及結婚證明書、財團法人海峽交流基金會證明書等資料，向內政部警政署入
    出境管理局（下稱入出境管理局）行使，申請劉孫明來臺探親，致不知情之入出
    境管理局承辦公務員將「民國九十二年九月十二日結婚」之不實事項，登載於職
    務上所掌之前開旅行證申請書下方記載核發情形之公文書上，並於九十二年十二
    月四日，據以核發大陸地區人民劉孫明之「中華民國臺灣地區旅行證」（證號第
    0000000000號），而准許劉孫明來臺，足以生損害於入出境管理局對
    於大陸地區人民入出境管理之正確性。旋於九十三年一月二日，劉孫明以探親名
    義入境臺灣，並於通關時，持上開形式上合法，而內容不實之旅行證供入出境管
    理人員查驗以行使，而非法入境臺灣地區。嗣於九十三年一月二十九日十四時二
    十分許，甲○○、劉孫明在高雄市前金區○○○路四三六號一樓之「行政院南部
    服務中心內政部警政署入出境管理局高雄服務處」接受面談時，經該服務處員警
    查覺二人說詞有異，乃移由高雄市政府警察局新興分局偵辦，始循線查獲上情。
二、案經高雄市政府警察局新興分局報告臺灣高雄地方法院檢察署檢察官偵查聲請逕
    以簡易判決處刑，本院受理後，認為不宜以簡易判決處刑，改以通常程序審理。
    理  由
一、訊據被告甲○○固坦承於前揭時、地與劉孫明辦理結婚登記、填寫大陸地區人民
    進入臺灣地區保證書、大陸地區人民進入臺灣地區旅行證申請書，向入出境管理
    局申請劉孫明進入台灣地區獲准，劉孫明亦因而於九十三年一月二日進入台灣地
    區等情不諱，並有大陸地區人民進入臺灣地區旅行證申請書、大陸地區人民進入
    臺灣地區保證書、結婚登記戶籍謄本、福建省福州市公證處核發之結婚證明書、
    財團法人海峽交流基金會證明書各一紙（以上均為影本）在卷可稽，惟被告仍矢
    口否認犯行，辯稱：伊是真的有結婚之意思而結婚的，且伊與劉孫明亦有行房云
    云。經查：
    （一）被告對於與劉孫明認識之動機及過程，先於九十二年十月二十五日以書面
          陳述稱：「今年五月間，我四、五月間我終於和分居多年的前夫談好離婚
          條件，也辦好了離婚手續。…離婚後心情不好，經好朋友林山保夫婦提議
          ，ＳＡＲＳ過後到大陸散心旅遊，林山保的大陸太太愛鳳很熱心安排大陸
          的親戚劉孫明先生招待我，我們就在當時認識，劉先生長得英俊瀟灑，我
          倆朝夕相處互相發生感情…。」此有被告所寫說明書影本一紙在卷可稽。
          然被告及劉孫明二人於九十三年一月二十九日二次面談、警訊中均供稱其
          等係於九十二年一月間透過王愛鳳之介紹而認識，其等就雙方認識之時間
          先後供述不一，已難採信。而被告係於九十二年五月十二日與其前夫張國
          財離婚乙節，有戶籍謄本影本在卷可稽。衡以離婚係人生重大事件，其係
          於何時離婚，其記憶自當深刻、清楚。而被告於書面陳述中，已具體陳明
          係因其離婚後心情不好，始於至大陸旅遊時，經友人林愛鳳之介紹而認識
          劉孫明等語，是其於九十二年十月二十五日為書面陳述及於九十三年一月
          二十九日接受面談及警詢時，距其離婚之時間，均不超過九個月，被告就
          其係於離婚前或離婚後認識及相識之時間、經過等情，當無記憶混淆之可
          能。惟被告就與劉孫明認識之時間及經過乙節，竟於警詢供述其等係於九
          十二年一月間透過電話聯繫認識，而與其書面之供述發生如此重大之差異
          ，更於面談時經警要求就此先後供述不符之處為解釋時，竟供稱：「我不
          會解釋。」足認被告及劉孫明就其等相識經過所為之供述，顯不足採。
    （二）被告於為劉孫明申請來台旅行證時，並未親自往入出境管理局申辦手續，
          而係由案外人林欣欣代為申辦乙節，有委託書影本一紙在卷可稽。惟被告
          於警詢中則係供稱：「（問：劉孫明來台申請手續是否妳辦的？）我於九
          十二年十月份持在大陸的結婚證明，向高雄縣仁武鄉戶政事務所辦理結婚
          登記，之後我將所有資料交給介紹人王愛鳳，替我辦理劉孫明來台申請手
          續。」（參九十三年一月二十九日警詢筆錄）而就為其代辦手續之案外人
          林欣欣，被告竟供稱：「我不認識他，亦無見過。」（參本院九十三年八
          月三日審判筆錄）衡諸常情，被告如係有與劉孫明結婚之真意，自必對劉
          孫明能否早日來台乙節甚為關心，如其無暇前往入出境管理局辦理申請來
          台手續，通常亦委由親友前往代為申請，而非交由素不相識且未曾謀面之
          人辦理。且被告就其所供之介紹人「王愛鳳」，並未能提供其年籍資料以
          供傳訊，是否真有王愛鳳其人，已非無疑。且被告既陳稱其將所有資料交
          予王愛鳳代辦劉孫明來台手續，何以事實上之受託人卻係林欣欣？被告又
          如何委託素不相識且未曾謀面之林欣欣代為辦理申請手續？再觀之上開「
          大陸地區人民進入臺灣地區保證書」及「大陸地區人民進入臺灣地區旅行
          證申請書」上有關劉孫明年籍資料之筆跡，以目視比對結果，均與被告所
          寫「說明書」上之筆跡明顯不符，而「大陸地區人民進入臺灣地區保證書
          」及「大陸地區人民進入臺灣地區旅行證申請書」上之筆跡則相符。足見
          該保證書及申請書上有關劉孫明之資料，均係由他人填寫後，再由被告持
          往上開派出所申請保證書，並委由他人代辦申請旅行證。而被告既能於九
          十二年十月二日親往高雄縣政府警察局仁武分局仁武派出所申辦上開保證
          書，並於保證人欄簽名，則何以有關劉孫明之年籍卻須由他人代為填寫？
          是本件有關劉孫明如何申請來台之過程，均與常情有違，被告所供，顯不
          足採。
    （三）被告於入出境管理局高雄服務處接受員警面談時供稱：「（問：你與劉孫
          明是否是辦理假結婚，使他入台找工作？）是的。」、「（問：你與劉孫
          明有行房？）沒有。」（參九十三年一月二十九日面談紀錄）雖被告嗣後
          否認犯行，並辯稱係因警察口氣很兇，所以才承認云云。然查，被告復供
          稱：「（問：於九十三年一月二十九日苟時警察有無打你？）沒有打我、
          罵我，只是口氣比較兇而已。」、「（問：警詢製作時之地點為何？）是
          在大辦公室內，而有其他人在進進出出。」（參本院九十三年七月十六日
          準備程序筆錄）、「（問：於入出境管理局時警察除大聲以外，有無其他
          刑求、恐嚇之情事使你自由意志受到脅迫？）沒有。」（參本院九十三年
          八月三日審判筆錄）足見被告確於接受入出境管理局面談時曾自白其與劉
          孫明係假結婚，且未與劉孫明行房等語，該面談記錄之記錄與被告之供述
          相符。而被告既自承其自由意志並未受到脅迫，則其自白任意性並未受到
          影響，縱員警詢問時之音量稍大，惟其既未有刑求或恐嚇之情事，即不能
          認被告之自白不具有任意性。按被告之自白，非出於強暴、脅迫、利誘、
          詐欺、疲勞訊問、違法羈押或其他不正之方法，且與事實相符者，得為證
          據。刑事訴訟法第一百五十六條第一項定有明文。被告於入出境管理局接
          受面談時之自白，既非出於強暴、脅迫、利誘、詐欺、疲勞訊問、違法羈
          押或其他不正之方法，且本件復有上開與常情相悖之處，足認被告之自白
          具有任意性，且與事實相符，自得採為證據。綜上理由，被告於偵訊及本
          院審理時翻異前詞，否認犯行，無非卸責之詞，殊不足採，其犯行足堪認
          定。
二、按大陸地區人民非經主管機關許可，不得進入臺灣地區；又不得使大陸地區人民
    非法進入臺灣地區，臺灣地區與大陸地區人民關係條例第十條第一項及第十五條
    第一項第一款定有明文。次按臺灣地區與大陸地區人民關係條例第七十九條第一
    項處罰違反同條例第十五條第一款所定使大陸地區人民非法進入臺灣地區罪，凡
    非經合法手續進入者皆包含之，自不以偷渡進入為限（最高法院九十年度台上字
    第三一八○號判決意旨參照）。而被告申請辦理結婚登記及申辦「大陸地區人民
    進入臺灣地區保證書」及「大陸地區人民進入臺灣地區旅行證申請書」之時間，
    雖係在九十二年十月二十九日臺灣地區與大陸地區人民關係條例修正公布前，而
    其中修正後之第七十九條規定亦已自九十二年十二月三十一日起施行（行政院九
    十二年十二月二十九日院臺秘字第○九二○○六九五一七號令），惟大陸地區人
    民劉孫明則係於九十三年一月二日入境臺灣地區，自應適用修正後臺灣地區與大
    陸地區人民關係條例第七十九條之規定。又戶籍謄本為戶政機關之公務員職務上
    所掌之公文書；另大陸地區人民進入台灣地區保證書，及大陸地區人民進入臺灣
    地區旅行證申請書，雖均係被告等人所填寫申請，惟該保證書上對保或證明機關
    簽註意見欄及該申請書上之審核欄，則均為承辦公務員職務上所填寫之文書。
    且戶政機關及承辦人口查核、對保員警及入出境管理局受理大陸地區人民旅行證
    申請之承辦公務員對於被告與劉孫明是否為夫妻及其等係於何時結婚乙節，均無
    實質審查權；則被告明知其與劉孫明並無結婚之真意，卻為使劉孫明入境，而持
    結婚公證書使前開公務員在渠等所掌之公文書上填載被告與劉孫明結婚、配偶為
    劉孫明或其等係於民國九十二年九月十二日結婚等事項，即該當刑法第二百十四
    條使公務員登載不實罪。被告再持戶籍謄本至前開派出所，由該派出所員警對保
    並在大陸地區人民進入臺灣地區保證書上簽註意見，以及持戶籍謄本、大陸地區
    人民進入臺灣地區保證書等至入出境管理局申辦大陸地區人民進入臺灣地區之旅
    行證，均已達行使之程度，並足以生損害於前開機關對於戶籍登記事項、對保或
    證明事項及入出境管理之正確性。核被告所為，係違反臺灣地區與大陸地區人民
    關係條例第十五條第一款規定，而犯該條例第七十九條第一項之非法使大陸地區
    人民進入臺灣地區罪、刑法第二百十六條、第二百十四條之行使使公務員登載不
    實文書罪。被告與劉孫明及上開姓名年籍不詳之人就前開行使使公務員登載不實
    文書之犯行；被告及上開姓名年籍不詳之人就所犯前開非法使大陸地區人民進入
    臺灣地區之犯行，互有犯意聯絡與行為分擔，均為共同正犯。被告與劉孫明多次
    行使使公務員登載不實文書罪，時間緊接，所犯構成要件相同，顯係基於概括犯
    意反覆為之，均為連續犯，應依刑法第五十六條之規定以一罪論，並加重其刑。
    渠等連續使公務員登載不實之低度行為，為連續行使使公務員登載不實文書罪之
    高度行為所吸收，均不另論罪。又被告所犯前開連續行使使公務員登載不實文書
    與非法使大陸地區人民進入臺灣地區二罪間，有方法、目的之牽連關係，為牽連
    犯，應依刑法第五十五條之規定，從一重依非法使大陸地區人民進入臺灣地區罪
    論處。再公訴人雖僅就被告使高雄縣仁武鄉戶政事務所及入出境管理局之公務員
    為不實登載部分提起公訴，然檢察官就犯罪事實一部起訴者，其效力及於全部第
    二百六十七條定有明文。本件被告另犯使高雄縣政府警察局仁武分局仁武派出所
    員警登載不實部分之犯罪事實，與起訴部分之犯行有連續犯之裁判上一罪關係，
    已如前述，本院自應就此部分一併加以裁判，附此敘明。爰審酌被告以假結婚之
    方式，使大陸地區人民得以入境臺灣地區，損及戶政機關及入出境管理局管理戶
    籍、入境之正確性，及其對臺灣地區社會生活秩序危害擾亂之程度，且於犯後矢
    口否認犯行，不思悔悟，犯後態度不佳等一切情狀，量處如主文所示之刑，以資
    懲儆。
據上論斷，應依刑事訴訟法第四百五十一條之一第四項但書第一款、第四百五十二條
、第二百九十九條第一項前段，修正後臺灣地區與大陸地區人民關係條例第七十九條
第一項、第十五條第一款，刑法第十一條前段、第二十八條、第五十六條、第二百十
四條、第二百十六條、第五十五條，罰金罰鍰提高標準條例第一條前段，判決如主文
。
本案經檢察官余秉甄到庭執行職務。
中      華      民      國      九十三      年      八    月    十七    日
                              臺灣高雄地方法院刑事第十二庭
                                      審判長法官   張世賢
                                            法官   林韋岑
                                            法官   王啟明
右正本證明與原本無異。
如不服本判決，應於判決送達後十日內，向本院提出上訴狀。
                                            書記官    陳寰瑛
中    華    民    國      九十三      年      八      月      十八      日
附錄所犯法條：
臺灣地區與大陸地區人民關係條例【民國 92 年 10 月 29 日 修正】
第 15 條    下列行為不得為之：
            一  使大陸地區人民非法進入臺灣地區。
            二  明知臺灣地區人民未經許可，而招攬使之進入大陸地區。
            三  使大陸地區人民在臺灣地區從事未經許可或與許可目的不符之活動。
            四  僱用或留用大陸地區人民在臺灣地區從事未經許可或與許可範圍不符
                之工作。
            五  居間介紹他人為前款之行為。
第 79 條    違反第十五條第一款規定者，處一年以上七年以下有期徒刑，得併科新臺
            幣一百萬元以下罰金。
            意圖營利而犯前項之罪者，處三年以上十年以下有期徒刑，得併科新臺幣
            五百萬元以下罰金。
            前二項之首謀者，處五年以上有期徒刑，得併科新臺幣一千萬元以下罰金
            。
            前三項之未遂犯罰之。
            中華民國船舶、航空器或其他運輸工具所有人、營運人或船長、機長、其
            他運輸工具駕駛人違反第十五條第一款規定者，主管機關得處該中華民國
            船舶、航空器或其他運輸工具一定期間之停航，或廢止其有關證照，並得
            停止或廢止該船長、機長或駕駛人之職業證照或資格。
            中華民國船舶、航空器或其他運輸工具所有人，有第一項至第四項之行為
            或因其故意、重大過失致使第三人以其船舶、航空器或其他運輸工具從事
            第一項至第四項之行為，且該行為係以運送大陸地區人民非法進入臺灣地
            區為主要目的者，主管機關得沒入該船舶、航空器或其他運輸工具。所有
            人明知該船舶、航空器或其他運輸工具得沒入，為規避沒入之裁處而取得
            所有權者，亦同。
            前項情形，如該船舶、航空器或其他運輸工具無相關主管機關得予沒入時
            ，得由查獲機關沒入之。
中華民國刑法【民國 92 年 6 月 25 日 修正】
第  214 條  (使公務員登載不實罪)
            明知為不實之事項，而使公務員登載於職務上所掌之公文書，足以生損害
            於公眾或他人者，處三年以下有期徒刑、拘役或五百元以下罰金。
第  216 條  (行使偽造變造或登載不實之文書罪)
            行使第二百十條至第二百十五條之文書者，依偽造、變造文書或登載不實
            事項或使登載不實事項之規定處斷。
